【裁判字號】    89,上訴,241
【裁判日期】    890518
【裁判案由】    毒品危害防制條例
【裁判全文】
臺灣高等法院刑事判決                            八十九年度上訴字第二四一號
    上  訴  人
    即  被  告  甲○○
    選任辯護人  林宏信
右上訴人因毒品危害防制條例案件，不服台灣台北地方法院八十八年度訴字第一一九
八號中華民國八十八年十二月七日第一審判決（起訴案號：台灣台北地方法院檢察署
八十八年度偵字第四九一０號），提起上訴，本院判決如左：
    主  文
原判決撤銷。
甲○○連續販賣第貳級毒品，累犯，處有期徒刑柒年捌月。扣案之第二級毒品安非他
命壹包（淨重拾陸點伍參公克，包裝重零點捌玖公克）沒收銷燬之；販賣第二級毒品
安非他命所得新台幣貳仟元，沒收之，如全部或一部不能沒收時，追徵其價額或以其
財產抵償之。
    事  實
一、甲○○自民國（下同）六十六年間起，曾有侵占、竊盜、麻醉藥品管理條例、肅
    清煙毒條例、贓物等前科，其中於八十七年一月間因偽造文書案件，經原審法院
    判決處有期徒刑四月，上訴後經本院判決駁回上訴確定，並於八十七年十二月十
    九日執行完畢。猶不知猶改，竟基於意圖營利之概括犯意，於八十八年二月十一
    日十六時許，在台北市青年公園旁，以高於販入之價格，以新台幣（下同）二千
    元之價格販賣第二級毒品安非他命二包（合計重約一公克；一包毛重０點四公克
    ，一包毛重０點七公克）予乙○○（由檢察官另案處理），乙○○再轉讓其中一
    包（毛重約０點七公克）予其友人丙○○（由檢察官另案處理）施用。嗣乙○○
    再、丙○○於八十八年二月十一日十七時五十分許，前往台北縣板橋市○○路○
    段一八二巷三弄七號尋訪友人吳昌桂（由檢察官另案處理），為警查獲，丙○○
    向警員供出來源，由警方利用丙○○欲向甲○○購買安非他命而引誘甲○○出面
    ，於八十八年二月十一日二十二時四十五分許，在台北市○○街ＯＫ便利商店前
    ，當場為埋伏之警員查獲而未得逞，並扣得甲○○所有拋出於地上，欲販賣之第
    二級毒品安非他命一包（淨重拾陸點伍參公克，包裝重零點捌玖公克）。
二、案經臺北縣警察局海山分局報請臺灣臺北地方法院檢察署檢察官偵查起訴。
    理  由
一、訊據上訴人即被告甲○○矢口否認有上開犯行，辯稱伊沒有販賣安非他命給乙○○，至於扣案之安非他命不是伊的，是丙○○與海山分局刑警約好說要賣半兩安
    非他命給伊，丙○○不知伊家，約在東園街ＯＫ便利商店等伊，伊騎車去，丙○○一招手就有一堆人約七、八個抓住說他是刑警，另一個從車底下拿出一包東西
    說是我的；而因當時是過年安非他命又很便宜，故想買一點放著，實在是工作需
    要，是警員為了績效栽贓的云云。惟查：
（一）右揭事實，業據證人乙○○於警訊、丙○○於警訊及偵查中證述無訛（見偵查
      卷第九頁反面、第十二頁反面、第十四頁反面、第四十二頁反面），且二人所
      證述之販賣時間、地點、價格均相符合。此外，復有被告於八十八年二月十一
      日二十二時四十五分許，在台北市○○街ＯＫ便利商店前，欲販賣與丙○○，
      為警扣案之第二級毒品安非他命一包（淨重拾陸點伍參公克，包裝重零點捌玖
      公克）在卷可證。又查於八十八年二月十一日十七時五十分在台北縣板橋市○○路○段一八二巷三弄七號前查獲乙○○為警查獲安非他命一包（毛重０點四
      公克）為乙○○購入後自己留用之物，並於同日隨即在同上址九樓查獲丙○○
      有安非他命一包（毛重０點七公克）為乙○○交付丙○○之物等情，亦據證人
      丙○○於警訊時及原審、本院調查證稱屬實，並有搜索扣押證明筆錄附記附卷
      可考，益證被告確於八十八年二月十一日有販賣安非他命二包予乙○○之情，
      證人乙○○始有將其中一包無償轉讓予丙○○，嗣後乙○○、丙○○並分別先
      後為警查獲安非他命各一包，第查警方先查獲到乙○○，再抓獲丙○○，嗣警
      方利用丙○○為餌，引誘甲○○出面販賣安非他命時，警方在ＯＫ便利商店前
      制服被告甲○○時，發現甲○○從身上把東西丟掉，丟到車下，經警在車下找
      到用七星牌香煙盒裝的安非他命（淨重拾陸點伍參公克，包裝重零點捌玖公克
      ）等情，業據證人即當日查獲被告甲○○之警員馮國平於原審法院調查中證述
      明確（見原審卷第九０頁）。再參以證人乙○○、丙○○身上之安非他命業經
      警方先行查扣，已如前述，是以查獲被告當日（同日二十二時四十五分）證人
      丙○○怎有高達淨重拾陸點伍參公克之安非他命再販賣予被告之可能？警方縱
      欲羅織被告罪名，亦難想像至何處搜集淨重拾陸點伍參公克之大量安非他命，
      況證人丙○○於本院八十九年四月十一日訊問時亦供述當場見到從被告甲○○
      機車旁邊一個香煙盒內起出安非他命等語（見本院卷第三三頁）。被告於警訊
      時亦已供認不諱，足見扣案之安非他命一包（淨重拾陸點伍參公克，包裝重零
      點捌玖公克），確係被告所攜帶前來準備販賣無疑。
（二）再查被告於原審及本院調查中雖稱係伊要向丙○○購買安非他命半兩云云，然
      被告經警查獲時，被告身上並無較鉅額之現金，實亦異與毒品交易以一手交錢
      ，一手交貨之習慣，從而被告既然經丙○○誘約即願出面販賣安非他命，顯見
      證人丙○○透過乙○○向被告購買安非他命之途徑，已使雙方取得信賴，故被
      告自非初次有販賣安非他命行為，自得佐證被告確曾有販賣安非他命予乙○○
      之情事。末查安非他命政府查禁甚嚴，取得不易，被告所販賣予乙○○，及欲
      販賣予丙○○之安非他命若非有利可圖，當無干冒販賣安非他命重大罪責，平
      白無端為該買賣之工作，則其販賣安非他命必有從中獲利，是被告所販賣安非
      他命之價格，勢必高於其販入之價格，衡情販賣應有營利之意圖，亦堪認定。
（三）此外，被告甲○○八十八年二月十一日為警查獲時所扣案之結晶物一包，經本
      院送請法務部調查局鑑驗結果，確係甲基安非他命（淨重拾陸點伍參公克，包
      裝重零點捌玖公克）無訛，有該局八十九年三月廿七日（八九）陸（一）字第
      八九○一六一八一號檢驗通知書附卷可按（見本院卷第一八頁）。從而，本案
      事證明確，被告販賣安非他命之犯行洵堪認定，自應依法論罪科刑。
（四）查我國刑事訴訟不採證據法定主義，而係採自由心證主義，故凡在論理上得資
      為證據之資料，一經在公判庭踐行合法之調查，均有證據能力（最高法院七十
      五年度台上字第九三三號判例參照），然此非謂警調機關在實施犯罪偵查時可
      不擇任何手段，在任何案件中，任行違法蒐證，因之，警調機關如以強暴、脅
      迫等手段取得之被告之自白，因鑑於人身自由之不可受侵犯性，該等自白於任
      何案件中自屬無證據能力（刑事訴訟法第一百五十六條第一項參看）。然警調
      機關在偵查販毒等重大危害社會治安且又屬難以偵查之案件時，在不違反人身
      自由之不可受侵犯之憲法基本權之保障下，自得以符合比例原則之手段以偵查
      此類犯罪，所謂「陷害教唆」，於販毒案件中，自屬在不違反上開憲法上基本
      權之保障原則下，為使國家社會免於毒品之危害，所不得不採行之偵查手段，
      此與憲法上之比例原則無違，因之，在此等案件中，由「陷害教唆」所蒐集而
      來之證據資料，自得顯現於公判庭，採為法院論罪科刑之依據，其證據能力殊
      無疑問。況於此類犯罪中，犯罪嫌疑人均本即具有販賣毒品之犯意，初非警調
      人員所造意。即以本案言之，證人丙○○於警訊時即陳稱其所吸用安非他命之
      來源是乙○○向被告甲○○所購買，之前已買過一次等語，可見被告甲○○本
      即有販賣安非他命予丙○○之犯意，並非自丙○○向被告甲○○購買安非他命
      伊始即由警方所造意，警方以符合憲法上比例原則之釣魚方式，將被告甲○○
      釣出，人贓俱獲，自足做為被告甲○○論罪之依據，被告甲○○任行指摘警方
      陷害教唆，所採得之證據無證據能力云云，殊無足採。
二、核被告甲○○所為，係犯毒品危害防制條例第四條第二項之販賣第二級毒品既遂
    、第五項、第二項之販賣第二級毒品未遂罪。其持有第二級毒品安非他命之低度
    行為為販賣第二級毒品之高度行為所吸收，不另論罪。又被告先後二次（一次既
    遂、一次未遂）犯行，時間緊接，罪名與構成要件相同，顯係基於概括犯意而為
    ，應依連續犯規定論以一罪，並加重其刑。又查八十八年二月十一日被告被查獲
    當日，係警利用丙○○誘出被告甲○○，雖此部分丙○○並無購買安非他命之意
    ，但被告確係有販賣之意而欲交付安非他命，亦僅得論以販賣未遂罪，附此敘明
    。又查被告有事實欄所載之犯罪科刑執行情形，有台灣高等法院被告全國案紀錄
    表在卷可稽，其於五年內再犯有期徒刑以上之本罪，應論以累犯，依刑法第四十
    七條規定，遞予加重其刑。
三、原審據以論罪科刑固非無見，惟查原判決未將扣案安非他命送請檢驗以確定其確
    實重量；且原判決對於被告甲○○販賣予乙○○第二級毒品安非他命所得貳仟元
    ，未依毒品危害防制條例第十九條第一項宣告沒收之，如全部或一部不能沒收時
    ，追徵其價額或以其財產抵償之，均尚有未洽，理由亦有未盡完備，被告甲○○
    上訴意旨否認犯罪雖未足採，但原判決既有前揭可議之處，仍屬無可維持，應由
    本院將原判決撤銷改判。爰審酌被告甲○○犯罪之動機、目的、手段、品行、智
    識程度、所生危害及犯罪後之態度等一切情狀，量處如主文第二項所示之刑。至
    扣案之安非他命（淨重拾陸點伍參公克，包裝重零點捌玖公克），係屬毒品危害
    防制條例第二條第二項第二款所列之第二級毒品，自應依毒品危害防制條例第十
    八條第一項前段宣告沒收銷燬之。其販賣第二級毒品安非他命所得貳仟元，雖未
    當場扣押，仍應依毒品危害防制條例第十九條第一項宣告沒收之，如全部或一部
    不能沒收時，追徵其價額或以其財產抵償之（最高法院七十一年度臺覆字第二號
    判例參照）。
據上論斷，應依刑事訴訟法第三百六十九條第一項前段、第三百六十四條、第二百九
十九條第一項前段、毒品危害防制條例第四條第二項、第五項、第十八條第一項前段
、第十九條第一項，刑法第十一條、第五十六條、第四十七條，判決如主文。
本案經檢察官楊楚猛到庭執行職務。
中      華      民      國    八十九    年      五      月     十八     日
                              台灣高等法院刑事第廿庭
                                  審判長法  官  葉  麗  霞
                                        法  官  余  來  炎
                                        法  官  王  炳  梁
右正本證明與原本無異。
如不服本判決應於收受送達後十日內向本院提出上訴書狀，其未敘述上訴之理由者並
得於提起上訴後十日內向本院補提理由書（均須按他造當事人之人數附繕本）。
                                        書記官  潘  大  鵬
中  華    民    國    八十九    年       五       月       十九       日
附錄本案論罪科刑法條全文
毒品危害防制條第四條第二項：
製造、運輸、販賣第二級毒品者，處無期徒刑或七年以上有期徒刑，得併科新臺幣七
百萬元以下罰金。


司法院資訊處製作；財團法人民間司法改革基金會備份。
